【裁判字號】    90,上訴,217
【裁判日期】    900320
【裁判案由】    殺人未遂
【裁判全文】
臺灣高等法院臺南分院刑事判決              九十年度上訴字第二一七號      Ｇ
      上  訴  人
      即  被  告  丙  ○  ○
      指定辯護人  本院公設辯護人  甲  ○  ○
右上訴人因殺人未遂案件，不服臺灣臺南地方法院八十九年度訴字第一三六八號中華
民國八十九年十二月二十一日第一審判決（起訴案號：臺灣臺南地方法院檢察署八十
九年度偵字第一二二四三號），提起上訴，本院判決如左：
      主      文
原判決撤銷。
丙○○傷害人之身體，處有期徒刑柒月。
扣案扁形小刀壹把沒收。
      事      實
一、丙○○與乙○○係叔姪關係，感情素來不睦，民國八十九年十月二十八日晚間，
    二人在台南縣安定鄉蘇厝村三六八號住宅因故口角，丙○○於辱罵乙○○後即離
    去，而乙○○則與訴外人許文得在前揭住宅客廳內看電視，詎丙○○竟基於傷害
    之故意，復於當晚二十三時許，返回前揭住宅，並攜扁平小刀乙把藏於身後，進
    入客廳後隨即自身後抽刀自上而下砍向乙○○的身體，同時喊稱「給你死」（台
    語），經乙○○閃避並以手格擋，致劃傷頸部，乙○○立即反抗進而與丙○○扭
    打，許文得亦上前助乙○○搶下丙○○手中的刀子，扭打中乙○○不慎再被前開
    刀刃劃傷雙手，致乙○○受有頸部刀傷六公分、右手撕裂四公分、左手撕裂傷六
    公分等傷，待搶下刀刃後許文得立即報警，為前往處理的警員當場查獲並扣得扁
    形小刀一把。
二、案經乙○○訴由台南縣警察局善化分局報請台灣台南地方法院檢察署檢察官偵查
    起訴。
      理      由
一、訊據上訴人即被告丙○○對於在右揭時、地有舉刀刺向乙○○的行為固供認不諱
    ，核與被害人乙○○於警訊、偵查及本院調查中指訴之情節，及證人許文得於警
    訊、偵查中及原審證述情節相符，並有扁形小刀乙把扣案可憑，事證明確，被告
    犯行堪以認定。
二、核被告所為，係犯刑法第二百七十七條第一項之傷害罪，公訴人認係犯刑法第二
    百七十一條第二項、第一項殺人未遂罪，起訴法條應予變更。
三、原審以被告罪證明確，予以論罪科刑，固非無見，惟查：參據最高法院十八年上
    字第一三○九號判例要旨：「殺人與傷害人致死之區別，應以有無殺意為斷，其
    受傷之多寡，及是否為致命部位，有時雖可藉為認定有無殺意之心證，究不能據
    為絕對標準。，」十九年上字第七一八號判例要旨：「殺人與傷害致死之區別，
    即在下手加害時有無死亡之預見為斷。至受傷處所是否致命部位，及傷痕之多寡
    ，輕重如何，僅足供認定有無殺意之參考，原不能為區別殺人與傷害致人死之絕
    對標準。」是上開二判例，無非揭示判斷行為人是否具有殺人犯意之準則，自不
    得僅據被害人受傷部位及其傷勢為判斷之絕對標準，而應參據案發當時之各項事
    證，綜合研求被告犯意之所在，始為允當，經查：（一）被告於行為當時縱使曾
    經口喊：「給你死」，因口喊「給你死」乃為互毆或其他傷害行為之行為人常有
    之恐嚇用語，尚不得據此而認被告行為時具有殺人故意。（二）被告與被害人乙
    ○○為叔侄關係，是為極為相近之親屬，即使偶有口角，感情不睦，在無重大仇
    怨之下，被告絕無殺被害人之動機，而無萌生殺被害人故意之可能。（三）頸部
    固為人體生命要害之所在，惟傷及人之頸部，未必即會造成死亡之危險，因此，
    尚不得以被告之刀刺被害人頸部事實，而遽謂被告當時具有殺被害人之故意。（
    四）被告若果真正具有殺被害人之故意，在被害人毫無預警之下，執持扣案小刀
    於接近被害人時出其不意而為之，則被害人在被告行為之初，應無反抗之機會，
    而被害人在被告行為之最初若無反抗機會，其頸部將受嚴重之傷害，自是可以想
    像之後果，然而，本件事實上並非如此，被告並非出其不意而為之。（五）被告
    固坦承有傷害被害人，惟自始至終，否認有殺人之故意，被告於警訊時供稱係向
    被害人身體砍一刀，於偵查中初訊時亦供承只有砍他的手等語；被害人乙○○於
    警訊亦稱被告以刀刺過來，伊有閃躲才刺到左頸部等語；證人許文得於偵查中亦
    證稱：丙○○從背後拿出一把刀刺向乙○○，乙○○就與丙○○扭打等語，則被
    告所辯尚非無據。且被害人亦表示無條件原諒其叔父即被告丙○○之所為，則被
    告之所為既然存在被告並無殺被害人故意之合理依據，按諸首揭嚴格證據法則，
    在別無其他足資證明之確切證據情況下，本件尚不能證明被告行為當時具有殺被
    害人之故意，而遽認被告所罹犯行該當於殺人未遂罪責，應無疑義。乃原審未據
    詳查，對被告遽以刑法第二百七十一條第二項、第一項之殺人未遂罪相繩，容有
    未洽，上訴人上訴意旨，即以此指摘原判決不當，為有理由，自應由本院予以撤
    銷改判，爰審酌被告犯罪之手段及因細故即持刀殺害其侄子、被害人所受傷害尚
    屬輕微，被告之知識及被害人已無條件原諒被告等一切情狀，量處如主文第二項
    所示之刑，以資懲儆。扣案之扁形小刀乙把為被告所有，供犯罪所用之物，應依
    刑法第三十八條第一項第二款之規定，宣告沒收。
據上論斷，應依刑事訴訟法第三百六十九條第一項前段、第三百六十四條、第二百九
十九條第一項前段、第三百條、刑法第二百七十七條第一項、第三十八條第一項第二
款，罰金罰鍰提高標準條例第一條前段，判決如主文。
本案經檢察官楊治宇到庭執行職務。
中    華    民    國      九十      年      三      月      二十        日
                                  臺灣高等法院臺南分院刑事第六庭
                                      審判長法官  楊    明    章
                                            法官  顏    基    典
                                            法官  徐    宏    志
右正本證明與原本無異。
檢察官如不服本判決，應於判決送達後十日內向本院提出上訴書。
被告不得上訴。
                                      法院書記官  李    梅    菊
中    華    民    國      九十      年      三      月      二十一      日
附錄法條：
刑法第二百七十七條：傷害人之身體或健康者，處三年以下有期徒刑，拘役或一千元
                    以下罰金。


司法院資訊處製作；財團法人民間司法改革基金會備份。
